【裁判字號】    96,交聲,1499
【裁判日期】    970131
【裁判案由】    違反道路交通管理處罰條例聲明異議
【裁判全文】
臺灣士林地方法院交通事件裁定        96年度交聲字第1499號
原處分機關  交通部公路總局臺北區監理所
受處分人    甲○○
上列受處分人因違反道路交通管理處罰條例案件，對於交通部公
路總局臺北區監理所中華民國96年10月26日所為之處分（北監自
裁字裁40-AEU518466號裁決書），聲明異議，本院裁定如下：
    主  文
異議駁回。
    理  由
一、按汽車在同一車道行駛時，除擬超越前車外，後車與前車之
    間應保持隨時可以煞停之距離；次按汽車駕駛人不依規定保
    持前、後車距離者，處新臺幣600 元以上1,200 元以下罰鍰
    ，道路交通安全規則第94條第1 項、道路交通管理處罰條例
    第58條第1 項第1 款分別定有明文。
二、原處分意旨略以：本件異議人即受處分人甲○○於民國95年
    7 月13日下午4 時50分，駕駛P6-2375 號自小客車，沿臺北
    市○○○路由北往南行駛，行經忠孝東路口時，因未保持隨
    時可以煞停之距離，其前車頭先撞及前方同方向同車道行駛
    之EZ-9823 號自小客車後車尾後，異議人之車輛後車尾再被
    尾隨之8K-6415 號自小貨車前車頭撞及而肇事；嗣由台北市
    政府警察局大安分局交通分隊以異議人有違反前揭道路交通
    管理處罰條例第58條第1 項第1 款規定之行為掣單舉發，原
    處分機關並於96年10月26日依前揭交通管理處罰條例第58條
    第1 項第1 款規定裁處受處分人罰鍰新臺幣（下同）1,200
    元。
三、異議意旨略以：異議人從未接獲本件舉發違規通知單，無從
    得知受罰，原處分裁處加倍罰鍰，並不合理；本件違規時間
    為95年7 月13日，員警卻遲至95年7 月29日開立舉發違規通
    知單；本件事故發生係因建國南北路高架橋上有警車違規闖
    紅燈，造成該路段車輛多緊急煞車，異議人不及煞車撞上前
    方車輛，不可歸責於異議人云云。
四、經查：
(一)按違反道路交通管理事件，有關文書送達之程序，依行政程
    序法之規定，違反道路交通管理事件統一裁罰基準及處理細
    則第5 條定有明文；次按送達，於應受送達人之住居所、事
    務所或營業所為之；於送達處所不獲會晤應受送達人時，得
    將文書付與有辨別事理能力之同居人、受僱人或應送達處所
    之接收郵件人員；又按送達，不能依前二條規定為之者，得
    將文書寄存送達地之地方自治或警察機關，並作送達通知書
    兩份，一份黏貼於應受送達人住居所、事務所、營業所或其
    就業處所門首，另一份交由鄰居轉交或置於該送達處所信箱
    或其他適當位置，以為送達，前項情形，由郵政機關為送達
    者，得將文書寄存於送達地之郵政機關，行政程序法第72條
    第1 項前段、第73條第1 項、第74條第1 項、第2 項分別定
    有明文。本件原舉發機關臺北市政府警察局大安分局交通分
    隊於95年7 月29日掣單舉發違規後，先將舉發通知單以掛號
    郵寄至異議人當時之戶籍地址臺北縣永和市○○路407 號2
    樓，因招領逾期遭退回，原舉發機關於95年9 月4 日再為郵
    寄並寄存送達於異議人戶籍所在地之永和郵局，有寄存送達
    通知單、送達證書各1 紙在卷足憑，且異議人之戶籍於95年
    7 月確設於臺北縣永和市○○路407 號2 樓，有法務部戶役
    政連結作業系統1 紙在卷可參，可徵上開舉發通知單已合法
    送達異議人，即發生舉發違規之效力，異議人辯稱其實際上
    未受領該舉發通知單云云，洵無可採。
(二)按行政程序法第36條規定：「行政機關應依職權調查證據，
    不受當事人主張之拘束，對當事人有利及不利事項一律注意
    。」，是舉發機關依其職權運用可掌握之資料來源，足認行
    為人之違規事實明確，即應依法對違規行為人為舉發。如係
    交通勤務警察或依法令執行交通稽查任務人員於行為人違規
    之際或甫違規後，當場攔停查認違規事實明確者，得予當場
    舉發，固不待言；如交通勤務警察等人員於當場未能察覺違
    規事實，或認行為人有無違規尚待調查認定，或係依民眾之
    檢舉，經查證於事後始能認定違規事實者，於未逾道路交通
    管理處罰條例第90條第1 項所定3 個月之時效期間之情形，
    法律並未限制舉發機關職權之行使，自仍應掣單舉發，以貫
    徹維護交通秩序之行政目的。徵諸違反道路交通管理事件統
    一裁罰基準及處理細則第6 條第2 項所定：「公路主管及警
    察機關就其主管業務，查獲違反道路交通管理之行為者，應
    本於職權舉發或處理之。」，並未限定僅能當場舉發，洵無
    排除事後予以舉發之理。本件事故經警到場處理，縱未當場
    舉發異議人「不依規定保持前後車距離」之違規行為，揆諸
    上開說明，仍無礙舉發機關事後於95年7 月29日掣單舉發之
    合法性。異議人辯稱當時前來處理交通意外之員警並未當場
    開單舉發云云，亦無足取。
(三)上揭違規事實，業據證人即現場處理並負責研判本件肇事原
    因之警員乙○○證稱：當時異議人車輛已起步行進，自須與
    前車保持安全距離，依照道路交通安全規則第94條規定，可
    隨時煞停之距離即為安全距離，異議人車輛煞車不及而撞及
    前方車輛，可徵異議人未保持安全距離等語（本院96年12月
    21日訊問筆錄第3 頁），並有臺北市政府警察局大安分局交
    通分隊道路交通事故調查報告表、道路交通事故補充資料表
    、交通事故談話紀錄表附卷可稽；進者，異議人於事故發生
    後於警詢時稱：我車輛繼續直行時，前方車輛為閃避一輛警
    車均緊急煞車，前方EZ-9823 號自小客車亦緊急煞車，我見
    狀亦煞車並向左閃避，但還是沒有閃過，致我車之右前車角
    與該部EZ-9823 號自小客車左後保險桿相撞而肇事等語，有
    95年7 月13日交通事故談話紀錄表1 紙附卷可稽；異議人於
    本院自承：前方車子突然煞車，閃避不及才撞上；去年收到
    車禍小組分析研判表認為伊未保持安全車距，伊承認有錯，
    已賠償前方車輛車主之修車費用等語（上開本院訊問筆錄第
    1 頁、第5 頁），顯見異議人對無法及時煞停之情狀並不爭
    執，縱當時確如其所言另有警車違規情事，倘異議人保持安
    全車距，應仍可及時煞車，不致肇事，從而本件違規之舉發
    自屬有據。異議人之違規事實，應堪認定。
五、綜上所述，受處分人駕駛車輛，確有違反道路交通安全規則
    第94條第1 項、道路交通管理處罰條例第58條第1 項第1 款
    規定之情形，是原處分機關依前開規定裁處異議人罰鍰1,20
    0 元，核無違誤，本件異議為無理由，應予駁回。
據上論斷，應依道路交通案件處理辦法第19條，裁定如主文。
中    華    民    國    97    年    1     月    31    日
                    交通法庭法  官  陳美彤
以上正本證明與原本無異。
如不服本裁定應於送達後5日內向本院提出抗告狀。
                            書記官  賴麗容
中    華    民    國    97    年    1     月    31    日


司法院資訊處製作；財團法人民間司法改革基金會備份。
